【裁判字號】    98,再,42
【裁判日期】    980915
【裁判案由】    營業稅
【裁判全文】
高雄高等行政法院裁定
                                        98年度再字第42號
再  審原 告   甲○○
（即聲請人）                 .
再 審 被 告   財政部高雄市國稅局
（即相對人）
代   表   人  陳金鑑  局長
上列再審原告與再審被告間營業稅事件，再審原告對於中華民國
98年3月31日本院97年度再字第66號判決、92年9月30日本院92年
度訴字第85號判決、94年5月24日最高行政法院94年度判字第702
號判決、95年2月27日本院94年度訴更字第19號判決及97年12月
4日最高行政法院97年度判字第1097號判決，提起再審之訴並另
聲請回復原狀，本院裁定如下：
    主  文
再審原告回復原狀之聲請駁回。
再審之訴駁回。
聲請回復原狀及再審訴訟費用由再審原告負擔。
    理  由
一、按「再審之訴應於30日之不變期間內提起。前項期間自判決
    確定時起算。但再審之理由知悉在後者，自知悉時起算。」
    「再審之訴，應以訴狀表明左列各款事項，並添具確定終局
    判決繕本，提出於管轄行政法院為之：．．．四、再審理由
    及關於再審理由並遵守不變期間之證據。」「再審之訴不合
    法者，行政法院應以裁定駁回之。」行政訴訟法第276條第
    1項、第2項、第277條第1項第4款及第278條第1項規定甚明
    。此為提起再審應遵守之不變期間，且倘再審原告主張再審
    之理由發生或其知悉在後者，應就此利己事實負舉證責任，
    此觀諸首揭第277條第1項第4款之規定自明。
    另按「因天災
    或其他不應歸責於己之事由，致遲誤不變期間者，於其原因
    消滅後1個月內，如該不變期間少於1個月者，於相等之日數
    內，得聲請回復原狀。．．．第1項之聲請應以書狀為之，
    並釋明遲誤期間之原因及其消滅時期。」行政訴訟法第91條
    第1項、第4項定有明文。又所謂「不應歸責於己之事由」，
    天災僅係例示，此外應依客觀標準認定之，凡以通常人之注
    意，而不能預見或不可避免之事由，且該事由之發生與訴訟
    行為逾期有相當因果關係者而言（最高行政法院97年裁字第
    2499號判例參照），若僅主觀上有所謂不應歸責於己之事由
    者，則不得據以聲請回復原狀。復按「回復原狀之聲請，由
    受聲請之行政法院與補行之訴訟行為合併裁判之。」同法第
    93條第1項前段規定甚明。準此，回復原狀之聲請不合法或
    無理由，則聲請人補行之訴訟行為仍屬逾不變期間，行政法
    院自應以其補行之訴訟行為已逾不變期間為由，裁定駁回其
    補行之訴訟行為，並於其裁定中合併為駁回回復原狀聲請之
    諭知（參照陳計男所著「行政訴訟法釋論初版」第284頁）
    。
二、緣再審原告涉嫌未依規定辦理營業登記，自民國82年10月至
    85年11月，經營承包「彭凝大樓」興建工程業務，銷售額計
    新臺幣（下同）115,135,737元，未依規定開立統一發票，
    前遭人檢舉而經高雄市稅捐稽徵處查獲，並經審理違章成立
    ，乃核定補徵營業稅5,756,787元，並處以所漏稅額3倍之罰
    鍰計17,270,300元（計至百元）。再審原告不服，申請復查
    結果，經再審被告重行核定補徵營業稅5,512,293元，並變
    更罰鍰16,536,800元。再審原告猶表不服，提起訴願，亦遭
    駁回，遂提起行政訴訟。嗣經本院92年度訴字第85號判決「
    訴願決定及原處分（復查決定含原核定處分）關於補徵之營
    業稅超過5,503,483元部分均撤銷；訴願決定及原處分（復
    查決定含原核定處分）關於罰鍰部分應予變更，確定其罰鍰
    金額為16,510,400元；原告其餘之訴駁回」。再審原告仍未
    甘服，提起上訴（再審被告敗訴部分，因其未提起上訴而告
    確定），經最高行政法院94年度判字第702號判決，將上開
    判決關於補徵營業稅5,503,483元部分及關於罰鍰部分廢棄
    ，發回本院更為審理，嗣經本院94年度訴更字第19號判決駁
    回再審原告前訴，再審原告復提起上訴，遭最高行政法院97
    年度判字第1097號判決駁回其訴，而告確定。再審原告仍表
    不服，乃以原確定判決及原審判決有行政訴訟法第273條第
    1項第11款、第12款、第13款、第14款之再審事由，提起本
    院97年度再字第66號再審之訴，復遭本院駁回，遂又依行政
    訴訟法第273條第1項第12款及第13款規定，提起本件再審之
    訴，聲明求為判決廢棄本院97年度再字第66號判決、本院92
    年度訴字第85號判決、最高行政法院94年度判字第702號判
    決、本院94年度訴更字第19號判決及最高行政法院97年度判
    字第1097號判決及訴願決定及原處分均撤銷；再審被告應返
    還無法律上原因的租稅債務並加計利息。並對本院97年度再
    字第66號確定判決提起再審之訴遲誤不變期間，聲請回復原
    狀等語。
三、按同一事件經高等行政法院判決後，當事人不服提起上訴者
    ，該判決因有上訴而阻其確定，其後該事件經最高行政法院
    判決駁回上訴，該高等行政法院及最高行政法判決同時確定
    ，則提起再審之訴30日之不變期間，應自最高行政法院判決
    之日。經查，本院92年度訴字第85號判決，業經最高行政法
    院94年度判字第702號判決廢棄發回，嗣經本院94年度訴更
    字第19號判決駁回後，再審原告提起上訴，並經最高行政法
    院97年12月4日97年度判字第1097號判決駁回，並於97年12
    月16日送達再審原告，則本院原判決與最高行政法院97年度
    判字第1097號判決同時確定。再審原告對本院原判決及最高
    行政法院上開判決提起再審之訴，其再審不變期間起算自97
    年12月17日起算，應至98年1月16日屆滿。惟再審原告遲於
    98年7月22日始對本院原判決及上開最高行政法院判決提起
    再審之訴，顯已逾再審不變期間，即非合法。又再審原告前
    於97年12月24日另以本院原判決及上開最高行政法院判決有
    行政訴訟法第273條第1項第11款、第12款、第13款、第14款
    之再審事由，提起再審之訴，業經本院97年度再字第66號判
    決駁回確定，再審原告復以本院原判決及上開最高行政法院
    判決有行政訴訟法第273條第1項第12款及第13款之相同事由
    ，提起本件再審之訴，自非適法。
四、另再審原告本院97年度再字第66號判決提起再審之訴部分。
    按「行政法院對於當事人之送達，如有左列情形之一者，得
    依聲請或依職權為公示送達：一、應為送達之處所不明者。
    」「公示送達，自將公告或通知書黏貼牌示處之日起，其登
    載公報或新聞紙者，自最後登載之日起，經20日發生效力．
    ．．。」行政訴訟法第81條第1款及第82條規定甚明。查本
    院97年度再字第66號判決書業於98年4月2日送達再審原告戶
    籍所在地即高雄市鹽埕區○○○路263號8樓之14，因再審原
    告遷移不明無法送達，有訴訟文書不能送達事由報告書附上
    開再審卷可憑，本院乃依上開行政訴訟法第81條第1款規定
    予以公示送達，並於98年4月10日公告於本院牌示處及於98
    年4月15日揭示公告於高雄市鹽埕區公所公告處，依同法第
    82條規定，該判決業於98年5月25日確定。本件再審原告對
    本院97年度再字第66號判決提起再審之訴，其不變期間應自
    98年5月26日起算，計至98年6月24日即告屆滿。再審原告於
    98年7月22日就此部分提起再審之訴，亦已逾法定不變期間
    ，亦非合法。雖再審原告就此部分，另以其長年設籍高雄市
    鹽埕區，並未搬遷為由，聲請回復原狀。惟查，再審原告係
    因其個人遷移之事由致無法送達，而此事由以通常人之注意
    即可避免，是本件再審期間逾期係由再審原告主觀事由所致
    ，非屬客觀之不能，揆諸首揭規定及說明，核與回復原狀之
    要件不符，再審原告聲請回復原狀，礙難准許，應予駁回，
    並依行政訴訟法第93條第1項規定，合併與再審之訴裁判之
    。況倘再審原告爭執本院97年度再字第66號判決送達不合法
    ，實為主張該判決尚未確定，則其是否得提起上訴，屬另一
    問題，亦無對其所主張未確定判決提起再審之餘地。
五、再按「提起行政訴訟，得於同一程序中，合併請求損害賠償
    或其他財產上給付。」行政訴訟法第7條定有明文。可知，
    提起行政訴訟，固得於同一程序，合併為損害賠償或其他財
    產上給付之請求。惟本條既為省訴訟手續重複之繁而設，故
    經行政法院審理結果，如認行政訴訟部分有行政訴訟法不合
    法情形而應裁定駁回者，其合併所為之損害賠償或其他財產
    上給付之請求，即因失所附麗，而應併予駁回。本件再審原
    告之訴既非合法，已如前述，則再審原告合併提起再審被告
    返還租稅債務及利息之請求，即乏所據，應併予駁回。
六、又依程序不合，實體不究之原則，再審原告之訴，既因程序
    不合法而予駁回，其所為實體上之主張，自毋庸再予審論，
    併予敘明。
七、依行政訴訟法第278條第1項、第104條、民事訴訟法第95條
    、第78條，裁定如主文。
中    華    民    國    98    年     9    月   15     日
              高雄高等行政法院第四庭
                          審判長法官  呂  佳  徵
                                法官  李  協  明
                                法官  蘇  秋  津
以上正本係照原本作成。
如不服本裁定，應於裁定送達後10日內以書狀敘明理由，經本院
向最高行政法院提出抗告（須按對造人數附具繕本）。
中    華    民    國    98    年     9    月   15     日
                              書記官  洪  美  智


司法院資訊處製作；財團法人民間司法改革基金會備份。
